臺灣高等法院高雄分院刑事判決　　　　100年度上訴字第526號
上　訴　人　臺灣高雄地方法院檢察署檢察官
被　　　告　何昌霖
上列上訴人因被告家庭暴力之傷害等案件，不服臺灣高雄地方法
院100 年度易字第260 號中華民國100 年2 月22日第一審判決（
起訴案號：臺灣高雄地方法院檢察署99年度偵字第33829 號），
提起上訴，本院判決如下：
    主  文
上訴駁回。
    理  由
一、按依刑事訴訟法第350 條、第361 條、第362 條、第367 條
    規定，不服地方法院之第一審判決而上訴者，須提出上訴書
    狀，並應敘述具體理由，為上訴必備之程式；其所提出之書
    狀未敘述上訴理由，或僅曾以言詞陳述上訴理由者，均應於
    上訴期間屆滿後20日內補提理由書於第一審法院。第一審法
    院經形式審查，認逾期未補提上訴理由者，應定期間先命補
    正；逾期未補正者，為上訴不合法律上之程式，應以裁定駁
    回。倘已提出上訴理由，但所提非屬具體理由者，或已上訴
    但未提上訴理由，經審判長定期間補正仍未補正者，則應由
    第二審法院以上訴不合法律上之程式，判決駁回。而所謂具
    體理由，必係依據卷內既有訴訟資料或提出新事證，指摘或
    表明第一審判決有何採證認事、用法或量刑等足以影響判決
    本旨之不當或違法，而構成應予撤銷之具體事由，始克當之
    （例如：依憑證據法則具體指出所採證據何以不具證據能力
    ，或依憑卷證資料，明確指出所為證據證明力之判斷如何違
    背經驗、論理法則）；倘僅泛言原判決認定事實錯誤、違背
    法令、量刑失之過重或輕縱，而未依上揭意旨指出具體事由
    ，或形式上雖已指出具體事由，然該事由縱使屬實，亦不足
    以認為原判決有何不當或違法者（例如：對不具有調查必要
    性之證據，法院未依聲請調查亦未說明理由，或援用證據不
    當，但除去該證據仍應為同一事實之認定），皆難謂係具體
    理由，俾與第二審上訴制度旨在請求第二審法院撤銷、變更
    第一審不當或違法之判決，以實現個案救濟之立法目的相契
    合，並節制濫行上訴（最高法院97年度台上字第892 號刑事
    判決意旨參照）。
二、本件檢察官向原審法院提出上訴書狀，核其記載之上訴理由
    為：按判決不載理由者，當然為違背法令。所謂判決不載理
    由，係指依法應記載於判決理由內之事項不予記載，或記載
    不完備者而言，最高法院48年臺上字第1182號及63年臺上字
    第3220號分別著有判例可資參照。又所謂所載理由矛盾者，
    指判決之主文與事實或理由相互間、判決之事實與理由相互
    間、判決之理由內部間，有互相矛盾者而言。次按「據上論
    結」及總結理由欄之敘述，雖在制作形式上另起一行書寫，
    仍屬理由欄之一部分，並非於理由欄之外，另有據上論結欄
    。本件原判決於主文諭知判處被告：「何昌霖犯傷害直系血
    親尊親屬罪，累犯，處有期徒刑肆月，如易科罰金，以新臺
    幣壹仟元折算壹日；又犯違反保護令罪，累犯，處有期徒刑
    參月，如易科罰金，以新臺幣壹仟元折算壹日。應執行有期
    徒刑陸月，如易科罰金，以新臺幣壹仟元折算壹日。」，於
    理由欄亦論述「…爰審酌被告為何秋教之子，與告訴人係屬
    人倫至親，竟貿然以出拳毆打告訴人成傷之強暴方式，妨礙
    告訴人返家，實為不該，並考量告訴人所受身體傷害之程度
    ，及被告犯後坦承犯行等一切具體情狀，量處有期徒刑4 月
    ，並諭知如易科罰金，以新臺幣1000元折算1 日之折算標準
    。」及「…爰審酌本院核發保護令，經被告收受保護令後，
    已知悉應遠離何秋教住所至少100 公尺，竟無視保護令於案
    發時尚有效存在，進入何秋教住所，而違反本院保護令，所
    為實無可取，惟念其犯後坦承犯行等一切具體情狀，量處有
    期徒刑3 月，及以新臺幣1000元折算1 日之易科罰金折算標
    準，並與前傷害直系血親尊親屬罪，所處有期徒刑4 月，合
    併定應執行刑有期徒刑6 月，如易科罰金，以新臺幣1000元
    折算1 日之易科罰金折算標準…。」，然卻於據上論結欄漏
    引刑法第41條第1 項前段，顯有判決不載理由之判決違背法
    令。另原判決就被告何昌霖所犯刑法第304 條第1 項之強制
    既遂罪，於理由欄論述；「…被告而以毆打何秋教成傷之強
    暴方式…觸犯刑法…第304 條第1 項以強暴妨礙他人行使權
    利罪…。」，然卻於據上論結欄漏引第1 項，實不無有判決
    記載不完備，亦併有判決所載理由矛盾之違誤等語。
三、本院查，原判決以被告於99年9 月23日凌晨5 時30分許，在
    高雄市○○區○○村○○路75之29號住處門前，出拳毆打何
    秋教左上腹之方式，強制將何秋教留置門外，致何秋教受有
    左上腹挫傷之傷害；及明知法院核發保護令，命其應遠離何
    秋教住所，仍於100 年1 月17日下午8 時30分許，進入何秋
    教住處3 樓等事實，業據被告供承不諱，核與證人即被害人
    何秋教於警偵訊中指述之情節相符，並有受理家庭暴力診斷
    證明書、台灣高雄地方法院99年度家護字第1585號裁定書及
    送達證書在卷可稽，被告自白與事實相符，堪採為論罪科刑
    之依據。被告出拳毆打何秋教，強制將何秋教留置門外，不
    讓其返家之行為，所為係犯刑法第280 條、第277 條第1 項
    之傷害直系血親尊親屬罪，應依同法第277 條第1 項所定法
    定刑，加重其刑。以毆打何秋教成傷之強暴方式，遂行其妨
    礙何秋教返家之目的，係一行為觸犯刑法第280 條、第277
    條第1 項之傷害直系血親尊親屬罪，及同法第304 條第1 項
    以強暴妨礙他人行使權利罪，依刑法第55條前段規定，從一
    重之傷害直系血親尊親屬罪論處。被告為何秋教之子，屬家
    庭暴力防治法第3 條第3 款之家庭成員關係，毆打何秋教成
    傷，已屬家庭成員間實施身體上不法侵害之行為，並構成刑
    法上之犯罪，屬家庭暴力防治法第2 條第2 款之家庭暴力罪
    ，惟因就該罪之刑罰於家庭暴力防治法並無特別規定，是以
    應依刑法之規定予以論罪科刑，被告前有搶奪前科，99年8
    月13日假釋期滿未經撤銷，視為已執行完畢，其受有期徒刑
    執行完畢5 年內故意再犯本罪，為累犯，應依法加重其刑。
    原審並審酌被告身為人子，竟貿然以出拳毆打直系血親尊親
    屬成傷之強暴方式，並妨礙其返家，並考量告訴人所受身體
    傷害之程度，及被告犯後坦承犯行，態度尚可等一切情狀，
    就傷害直系血親尊親屬罪，屬於累犯，處有期徒刑4 月，如
    易科罰金，以新臺幣1 仟元折算1 日；以及犯違反保護令罪
    ，屬於累犯，處有期徒刑3 月，如易科罰金，以新臺幣1 仟
    元折算1 日。並定執行刑為有期徒刑6 月，如易科罰金，以
    新臺幣1 仟元折算1 日。原判決已詳敘其認定被告犯有傷害
    直系血親尊親屬罪以及犯違反保護令罪等犯罪事實所憑證據
    、認定理由及量刑之依據，核其判決之採證認事及用法，並
    無違反一般經驗法則、論理法則及證據法則，所為量刑亦屬
    妥適，未違罪刑相當原則、比例原則及平等原則。縱原審於
    據上論結欄漏引刑法第41條第1 項前段易科罰金之條文依據
    以及就刑法第304 條第1 項強制罪漏引該條文第1 項，然該
    法條之漏引，因不影響判決本旨，自應予補正，或由原審裁
    定更正即可，不得執為上訴第二審之適法理由（最高法院99
    年度台上字第1189號、98年度台上字第7268號判決意旨參照
    ）；本件檢察官上訴理由，顯未本於案內具體之卷證資料，
    或提出其他新事證，以指摘或表明第一審判決有何採證認事
    、用法或量刑等足以影響判決本旨之不當或違法，而可構成
    應予撤銷之具體事由。其上訴理由既非前開說明所謂之具體
    理由，則揆諸前揭最高法院判決之意旨，及依「程序優先於
    實體」之刑事訴訟法原則，本件上訴即不合法定上訴程式，
    而應予駁回，並不經言詞辯論為之。
據上論斷，應依刑事訴訟法第367 條前段、第372 條，判決如主
文。
中    華    民    國  100     年    3     月    28    日
                  刑事第六庭    審判長法  官  王憲義
                                      法  官  邱永貴
                                      法  官  簡志瑩
以上正本證明與原本無異。
傷害直系血親尊親屬罪部分，如不服本判決應於收受本判決後10
日內向本院提出上訴書狀，其未敘述上訴理由者，並得於提起上
訴後10日內向本院補提理由書狀（均須按他造當事人之人數附繕
本）「切勿逕送上級法院」。
違反保護令罪部分，不得上訴。
中    華    民    國  100     年    3     月    28    日
                                      書記官  吳新貞
附錄本判決論罪科刑法條：
中華民國刑法第280條
對於直系血親尊親屬，犯第277 條或第278 條之罪者，加重其刑
至二分之一。
中華民國刑法第277條第1 項
傷害人之身體或健康者，處3 年以下有期徒刑、拘役或1 千元以
下罰金。
中華民國刑法第304條第1項
以強暴、脅迫使人行無義務之事或妨害人行使權利者，處 3 年
以下有期徒刑、拘役或3 百元以下罰金。
家庭暴力防治法第61條
違反法院依第14條第1 項、第16條第3 項所為之下列裁定者，為
本法所稱違反保護令罪，處3 年以下有期徒刑、拘役或科或併科
新臺幣10萬元以下罰金：
一、禁止實施家庭暴力。
二、禁止騷擾、接觸、跟蹤、通話、通信或其他非必要之聯絡行
    為。
三、遷出住居所。
四、遠離住居所、工作場所、學校或其他特定場所。
五、完成加害人處遇計畫。